臺灣高等法院刑事判決
109年度上易字第2402號
上  訴  人  臺灣臺北地方檢察署檢察官
被      告  鄧立章


上列上訴人因被告侵占案件，不服臺灣臺北地方法院109年度審
易字第2127號，中華民國109年9月3日第一審判決（起訴案號：
臺灣臺北地方檢察署109年度撤緩偵字第139號），提起上訴，本
院判決如下：
    主  文
上訴駁回。
乙○○緩刑伍年，緩刑期內應依如附件一所示和解筆錄內容履行給
付義務，如有一期未履行，視為全部到期。               
    事實及理由
一、經本院審理結果，認第一審以被告乙○○犯刑法第336條第2項
    之業務侵占罪，判處有期徒刑8月。經核原判決認事用法及
    量刑均無不當，應予維持，並引用第一審判決書記載之事實
    、證據及理由（如附件）。
二、檢察官上訴意旨（略以）：被告任職於告訴人甲○○所經營之
    全家便利商店新店統寶店期間，侵占其業務上所持有保管之
    款項，其侵占之期間自民國108年9月3日起至同年11月29日
    止，約達3月，又其侵占之金額共新臺幣（下同）90萬元，
    令告訴人受害甚鉅，而被告於犯罪後，迄未積極賠償告訴人
    所受損害，被告雖坦承犯行，僅係為求取從輕量刑之機會，
    實則並無真心悔悟之意，犯後態度難謂良好。原審量處之刑
    度過清，背離一般人民之法律期待，難謂罪刑相當，等語。
三、惟按法官於有罪判決中，究應如何量處罪刑，抑或是否宣告
    緩刑等，均為實體法賦予審理法官裁量之刑罰權事項，法官
    行使此項裁量權，自得依據個案情節，參諸刑法第57條所定
    各款犯罪情狀之規定，於該法定刑度範圍內，基於合義務性
    之裁量，量處被告罪刑；至是否為緩刑之宣告，亦應形式上
    審究是否符合刑法第74條所定前提要件，並實質上判斷被告
    所受之刑，是否有以暫不執行為適當之情形等要件。質言之
    ，法官為此量刑或緩刑宣告之裁量權時，除不得逾越法定刑
    或法定要件外，尚應符合法規範之體系及目的，遵守一般有
    效之經驗及論理法則等法原則，亦即應兼顧裁量之外部及內
    部性，如非顯然有裁量逾越或裁量濫用之違法情事，自不得
    任意指摘為違法，此亦為最高法院歷年多起判例所宣示之原
    則（參見最高法院80年台非字第473號判例、75年台上字第7
    033號判例、72年台上字第6696號判例、72年台上字第3647
    號判例等，上述四則判決原均係判例，但依據108年7月4日
    施行之法院組織法第57條之1第2項，其效力與未經選編為判
    例之最高法院裁判相同）。本院以為，量刑或緩刑宣告與否
    之裁量權，乃憲法所保障法官獨立審判之核心，法院行使此
    項裁量權，亦非得以任意或自由為之，仍應受一般法律原理
    原則之拘束，即仍須符合法律授權之目的、法律秩序之理念
    、國民法律感情及一般合法有效之慣例等規範，尤其應遵守
    比例原則及平等原則之意旨，否則即可能構成裁量濫用之違
    法（另參見最高法院86年度台上字第7655號判決）。亦即如
    非有裁量逾越或裁量濫用之明顯違法情事，自不得擅加指摘
    其違法或不當，即使上級法院對下級法院裁量權之審查，亦
    應同此標準，此不僅在保障法官不受任何制度外之不當干涉
    ，更保障法官不受制度內的異質干涉，此方符憲法第80條所
    宣示獨立審判之真義。
四、查原審經詳細調查並因被告乙○○就被訴犯罪事實為有罪陳述
    ，經告以簡式審判程序之旨，並聽取檢察官及被告的意見後
    ，依法裁定依簡式審判程序進行審理。原審以被告所為，係
    犯刑法第336條第2項之業務侵占罪，且被告係本於同一犯罪
    動機，自108年8月2日至同年11月29日止，在密切接近之時
    間、地點實施，並侵害同一法益，各行為之獨立性極為薄弱
    ，在時間差距上，難以強行分開，應論以接續犯之一罪，犯
    行明確。量刑部分，審酌被告並無前科，其未盡職守，任意
    侵占業務上持有之金錢高達90萬元，顯乏尊重他人財產權之
    概念，法治觀念淡薄，除造成告訴人甲○○受有財物損失，亦
    使告訴人無以支應父親開刀醫療費用，因而承受雙重壓力；
    又本案原經臺灣臺北地方檢察署（下稱臺北地檢署）檢察官
    以109年度調偵字第1154號案件對被告為緩起訴處分，併命
    其向國庫支付3萬元及自109年4月起，按月於每月30日前給
    付告訴人12萬元（分6期，最後1期給付19萬元），共計79萬
    元之財產上損害賠償。然被告均未履行，前述緩起訴處分即
    經臺北地檢署檢察官撤銷，並向原審法院提起公訴，足見被
    告蔑視緩起訴之寬典，欠缺反省之情。參以被告迄今均未履
    行前述緩刑條件，兼衡告訴人業於原審準備程序中及審理時
    泣稱因被告未履行前述緩起訴條件，請求法院從重量刑之意
    見；併參以被告五專肄業之智識程度，目前打零工、月薪7
    、8千元、未婚、無未成年子女及其他需受撫養之對象等家
    庭生活經濟狀況；另審酌其犯罪之動機、目的及手段、侵占
    金額等一切情狀，原審因而量處有期徒刑8月。另就宣告沒
    收或追徵部分，原審經詳盡調查及闡明被告業務上侵占所得
    款項90萬元，屬其本案犯罪所得，扣除被告已賠償告訴人17
    萬元後，剩餘之73萬元，並未扣案亦未實際合法發還告訴人
    ，爰依法諭知沒收，並於全部或一部不能沒收或不宜執行沒
    收時，追徵其價額。本院以為，原審量刑並未逾越比例及平
    等原則，客觀上亦無裁量權怠惰或濫用之情，形式上觀察原
    判決亦無認定事實錯誤、量刑瑕疵或違背法令等情事，且就
    宣告沒收或追徵部分亦詳盡調查及闡明理由，足認原審沒收
    之宣告亦稱合法妥適。
五、檢察官上訴意旨雖以被告雖坦承犯行，卻未積極賠償告訴人
    所受損害，實無真心悔悟之意，難認被告犯後態度良好，指
    摘原審量刑過輕。惟本件已有如原審上述所論證之證據及理
    由，認定被告有為業務詐欺行為，且被告已於本院準備程序
    及審理期日，對於本件犯行亦坦承不諱，並與告訴人業於本
    院準備程序中達成和解（詳後述），是檢察官上訴並無理由
    ，應予駁回。
六、併為緩刑宣告之說明　　　　
　　查被告乙○○於本案行為前，未曾因故意犯罪受有期徒刑以上
    刑之宣告，此有本院被告前案紀錄表附卷可查。且本案經公
    訴檢察官提起上訴後，被告終能於本院準備程序，就本案所
    提起之附帶民事訴訟達成和解，被告願給付告訴人甲○○共73
    萬元，並自110年2月10日起，於每月10日分期給付1萬元至
    清償完畢為止，告訴人就其餘民事上請求權利均拋棄等情，
    有本院和解筆錄與和解條件可查（參見本院卷第43頁，如附
    件一）。顯見被告先前於原審未能與告訴人達成和解之情狀
    已有情事變更，雙方就本案衍生之民事損害賠償已經定紛止
    爭。本院考量刑罰之功能在於對受刑人之矯治、教化，茲念
    被告因一時失誤，致罹刑章，經此偵審程序及刑之宣告後，
    信其已深知悔悟，當知有所警惕而無再犯之虞，是本案無論
    自一般或特別預防之刑責考量目的，本院認對被告所宣告之
    刑以暫不執行為適當，併予宣告緩刑5年，以啟自新。另諭
    知被告應於緩刑期間履行如附件一所示和解筆錄和解成立內
    容記載之給付義務，並增加「如有一期未履行，視為全部到
    期」之效力。若被告不履行此負擔，且情節重大，告訴人自
    得向檢察官聲請是否由法院撤銷緩刑之宣告，屆時原審諭知
    沒收的犯罪所得部分，日後執行時，當亦應於被告已履行緩
    刑附加條件之金額內扣除，自屬當然，蓋本案宣告沒收的犯
    罪所得就是為了發還被害人（告訴人），附此敘明。
七、末按被告合法傳喚，無正當之理由不到庭者，得不待其陳述
    ，逕行判決。刑事訴訟法第371條定有明文。查被告經本院
    合法傳喚，無正當理由不到庭，爰不待其陳述逕行一造缺席
    辯論及判決，附此敘明。　　
據上論斷結，應依刑事訴訟法第373條、第371條、第368條，刑
法第74條第1項第1款、第2項第3款，判決如主文。
本案經檢察官郭盈君提起公訴，檢察官王巧玲提起上訴，檢察官
周慶華到庭執行職務。
中　　華　　民　　國　　110 　年　　4 　　月　　29　　日
                  刑事第二庭    審判長法　官  周盈文
                                      法　官  謝梨敏
                                      法　官  錢建榮
以上正本證明與原本無異。
不得上訴。
                                      書記官  許俊鴻
中　　華　　民　　國　　110 　年　　4 　　月　　30　　日
【附件1】
本院109年度附民字第543號和解筆錄內容  乙○○願給付甲○○新臺幣（下同）柒拾參萬元，其給付方式：自一一０年二月十日起，每月拾日給付壹萬元。 

【附件2】
臺灣臺北地方法院刑事判決
109年度審易字第2127號
公　訴　人　臺灣臺北地方檢察署檢察官
被　　　告　乙○○　
　　　　　　　　　　

上列被告因業務侵占案件，經檢察官提起公訴（109年度撤緩偵
字第139號），因被告於本院準備程序中，就被訴事實為有罪之
陳述，經告知簡式審判程序意旨，並聽取公訴人及被告之意見後
，由本院合議庭裁定由受命法官獨任依簡式審判程序審理，判決
如下：
    主      文
乙○○犯業務侵占罪，處有期徒刑捌月。未扣案之犯罪所得新臺幣
柒拾參萬元沒收之，於全部或一部不能沒收或不宜執行沒收時，
追徵其價額。
    事實及理由
一、本案被告乙○○所犯係死刑、無期徒刑、最輕本刑為3年以上
    有期徒刑以外之罪，且非高等法院管轄第一審案件之罪，其
    於本院準備程序中就被訴事實為有罪之陳述，由本院合議庭
    依刑事訴訟法第273條之1第1項之規定，裁定由受命法官獨
    任以簡式審判程序加以審理，且依刑事訴訟法第273條之2、
    第159條第2項規定，不適用傳聞法則有關限制證據能力之相
    關規定；另依同法第310條之2準用同法第454條之規定，得
    製作略式判決書，如認定之犯罪事實、證據及應適用之法條
    ，與起訴書之記載相同者，得引用之，合先敘明。
二、本案犯罪事實及證據，除起訴書犯罪事實欄一、第4行所載
    「意圖為自己不法之所有」，應予補充為「意圖為自己不法
    之所有而基於侵占之犯意」；證據部分另補充「被告於本院
    準備程序中及審理時之自白」（見本院卷第36頁、第45頁）
    外，其餘犯罪事實及證據均引用檢察官起訴書之記載（如附
    件）。
三、論罪科刑之依據：
　㈠被告行為後，刑法第336條第2項固於民國108年12月25日修正
    公布，並於同年月27日施行，然該條文原本所定罰金數額，
    已依刑法施行法第1條之1第2項前段規定提高為30倍，本次
    修法將上開條文之罰金數額調整換算後予以明定，並未變更
    實質內容，不生有利或不利被告之影響，尚無新舊法比較之
    問題，爰逕行適用裁判時法即修正後之規定。
　㈡核被告所為，係犯刑法第336條第2項之業務侵占罪。
　㈢被告於密切接近之時間內，在同一地點，多次侵占業務上所
    持有之門市營業收入及代收款項共計新臺幣（下同）90萬元
    ，係出於同一業務侵占之犯意所為，侵害同一被害法益，各
    行為之獨立性極為薄弱，在刑法評價上，以視為數個舉動之
    接續施行，合併包括為法律上一行為予以評價，屬接續犯。
  ㈣爰以行為人之責任為基礎，審酌被告並無前科，此有臺灣高
    等法院被告前案紀錄表在卷可稽，素行良好。其未盡職守，
    任意侵占業務上持有之金錢高達新臺幣（下同）90萬元，顯
    乏尊重他人財產權之概念，法治觀念淡薄，除造成告訴人甲
    ○○受有財物損失，且告訴人本預計將此筆款項用於支付父親
    開刀之醫療費用，卻因被告所為致使告訴人承受雙重壓力，
    業據告訴人於本院準備程序中陳述在卷（見本院卷第37頁）
    ，應予相當程度之非難；被告犯後雖坦承犯行，惟本案原經
    臺灣臺北地方檢察署（下稱臺北地檢署）檢察官以109年度
    調偵字第1154號案件對被告為緩起訴處分，併命被告向國庫
    支付3萬元及自109年4月起，按月於每月30日前給付告訴人1
    2萬元（6期），共計79萬元之財產上損害賠償。然因被告均
    未履行，是前揭緩起訴處分即經臺北地檢署檢察官撤銷之，
    並向本院提起公訴，足見被告蔑視緩起訴之寬典，欠缺反省
    之情。參以被告迄今均未履行前揭條件一節，業據告訴人於
    本院準備程序中陳述無誤（見本院卷第37頁），兼衡告訴人
    於本院準備程序中及審理時哭泣陳稱：好幾次我也想要給被
    告機會，但是他都沒有好好把握，包括過程中好幾次電話都
    不接，被告的家屬出面處理的時候，也讓我覺得態度不舒服
    ；請求從重量刑等語之意見（見本院卷第37頁、第48頁）；
    併參以被告自述五專肄業之智識程度，目前打零工、月薪7
    、8千元、未婚、無未成年子女及其他需受撫養之對象等家
    庭生活經濟狀況（見本院卷第48頁）；另審酌其犯罪之動機
    、目的及手段、侵占金額等一切情狀，爰量處如主文所示之
    刑，以示懲儆。
四、沒收部分：
　㈠被告本案業務上侵占所得款項90萬元，乃屬被告犯罪所得，
    迄今尚有73萬元未賠償告訴人（即前揭79萬元扣除所含6萬
    元之律師費後，尚餘73萬元未賠償），此部分既未扣案亦未
    實際合法發還告訴人，自應依刑法第38條之1第1項前段、第
    3項規定諭知沒收，並於全部或一部不能沒收或不宜執行沒
    收時，追徵其價額。
　㈡至被告已實際賠償告訴人之17萬元（計算式：90萬元－73萬元
    ＝17萬元）部分，依刑法第38條之1第5項規定，不予宣告沒
    收或追徵，併此敘明。
據上論斷，應依刑事訴訟法第273條之1第1項、第310條之2、第4
54條第2項、第299條第1項前段，刑法第336條第2項、第38條之1
第1項前段、第3項，刑法施行法第1條之1第1項，判決如主文。
本案經檢察官郭盈君提起公訴，檢察官王巧玲到庭執行職務。　
中　　華　　民　　國　　109 　年　　11　　月　　 5　　日
　　　　　　　　　刑事第二十二庭法　官　葉詩佳
上正本證明與原本無異。 
如不服本判決應於收受送達後20日內向本院提出上訴書狀，並應
敘述具體理由；其未敘述上訴理由者，應於上訴期間屆滿後20日
內向本院補提理由書（均須按他造當事人之人數附繕本）「切勿
逕送上級法院」。告訴人或被害人如對於本判決不服者，應具備
理由請求檢察官上訴，其上訴期間之計算係以檢察官收受判決正
本之日期為準。 
                                書記官  巫佳蒨 
中　　華　　民　　國　　109 　年　　11　　月　　5 　　日
附錄本案論罪科刑法條全文：
中華民國刑法第336條
對於公務上或因公益所持有之物，犯前條第1項之罪者，處1年以
上7年以下有期徒刑，得併科15萬元以下罰金。
對於業務上所持有之物，犯前條第1項之罪者，處6月以上5年以
下有期徒刑，得併科9萬元以下罰金。
前二項之未遂犯罰之。
附件：
臺灣臺北地方檢察署檢察官起訴書
                                  109年度撤緩偵字第139號
　　被　　　告　乙○○　
　　　　　　　　　　　　
　　　　　　　　　　　　
上列被告因侵占案件，已經偵查終結，認應提起公訴，茲將犯罪
事實及證據並所犯法條分敘如下：
　　　　犯罪事實
一、乙○○自民國108年8月2日至11月29日止，任職於甲○○向全家
    便利商店股份有限公司加盟之全家便利商店新店統寶店擔任
    收銀員，負責補放商品、銷售及收取款項，係從事業務之人
    。其竟意圖為自己不法之所有，於108年9月3日起至11月29
    日止，在上址店內，接續將門市營業收入及代收款項之現金
    總計新臺幣（下同）90萬元侵占入己。
二、案經甲○○告訴偵辦。
　　　　證據並所犯法條
一、證據清單及待證事實：
編號 證據名稱 待證事實 1 被告乙○○之自白 坦承全部犯罪事實。 2 告訴人甲○○之指證 全部犯罪事實。 3 被告向告訴人坦承上情之錄音錄影光碟1片 全部犯罪事實。 4 被告簽立之切結書、本票各1份、被告擔任收銀之明細 被告侵占金額合計為90萬元。 
二、核被告所為，係犯刑法第336條第2項之業務侵占罪嫌。被告
    先後侵占之行為應認係數舉動之接續犯行，請論以接續犯之
    一罪。
三、依刑事訴訟法第251條第1項提起公訴。
　　此　致
臺灣臺北地方法院
中　　華　　民　　國　 109　　年　　9 　　月　　3 　　日
　　　　　　　　　　　　　　　檢　察　官　郭盈君
本件正本證明與原本無異
中　　華　　民　　國   109　　年　　9     月　  10　　日
                              書  記  官  陳品聿
附錄本案所犯法條全文
中華民國刑法第336條
對於公務上或因公益所持有之物，犯前條第 1 項之罪者，處 1
年以上 7 年以下有期徒刑，得併科 15 萬元以下罰金。
對於業務上所持有之物，犯前條第 1 項之罪者，處 6 月以上 5
年以下有期徒刑，得併科 9 萬元以下罰金。
前二項之未遂犯罰之。